【裁判字號】    90,上易,1537
【裁判日期】    900928
【裁判案由】    詐欺
【裁判全文】
臺灣高等法院高雄分院刑事判決                    九十年度上易字第一五三七號
    上  訴  人  臺灣高雄地方法院檢察署檢察官
    被      告  乙○○
右上訴人因被告詐欺案件，不服臺灣高雄地方法院八十九年度易字第三八七九號，中
華民國九十年七月五日第一審判決（起訴案號：臺灣高雄地方法院檢察署八十八年度
偵緝字第一六四七號）提起上訴，本院判決如左：
    主  文
上訴駁回。
    理  由
一、公訴意旨略以：被告乙○○明知無支付借款之能力，仍意圖為自己不法之所有，
    於民國八十一年六月二十日，在高雄市○○區○○街三十六巷十二號，向甲○○
    佯稱：急需現款周轉，一個月後即可返還等語，致甲○○陷於錯誤而借予新臺幣
    （下同）十五萬元，乙○○為取信甲○○，即交付寄託契約書一紙，以資搪塞。
    嗣乙○○詐得現款後，即避不見面，甲○○始知受騙。因認被告涉有刑法第三百
    三十九條第一項之詐欺取財罪嫌。
二、按犯罪事實應依證據認定之，無證據不得推定其犯罪事實；又不能證明被告犯罪
    者，應諭知無罪之判決，刑事訴訟法第一百五十四條、第三百零一條第一項分別
    定有明文。又刑法第三百三十九條第一項詐欺罪之成立，以意圖為自己或第三人
    不法所有，以詐術使人將本人或第三人之物交付為要件。所謂以詐術使人交付，
    必須被詐欺人因其詐術而陷於錯誤，若其所用方法，不能認為詐術，亦不致使人
    陷於錯誤，即不構成該罪，最高法院四十六年台上字第二六○號判例可資參照。
三、本件公訴人指被告涉有詐欺罪嫌，無非以告訴人指述其借款未如期清償為據。訊
    據被告乙○○否認有何詐欺犯行，辯稱：伊係以需款軋票為由，分先後二次持支
    票向告訴人調現，借款當時持向告訴人行使之支票尚未退票，惟因此後伊生意失
    敗，遭人拖累，始無法如期清償對告訴人之債務，並無意詐欺等語。按衡諸常情
    ，向他人借款者，恆因財力窘困或從事投資須現金周轉，此應為貸與人所知，查
    被告先前曾向告訴人借貸十萬元，利息酌給一千元，該筆借款已清償一事，為被
    告及告訴人於本院中陳明，顯見被告及告訴人雙方曾有借貸關係，而有相當信任
    與了解，本件被告向告訴人第二次借款，其以周轉困難為由利息約定一個月酌給
    一千二百元而借款十五萬元，經查並無誤導告訴人就其借款風險評估之情形，尚
    難認係詐術之行使，況且，告訴人於原審審理中自承被告係分別於八十一年四月
    十日、五月十日持票調現。而被告持用供以擔保之支票帳戶，於八十一年月六日
    二日起始有退票紀錄，有高雄市第二信用合作社函在卷可稽，是被告於八十一年
    四月、五月間持該票向告訴人借款，該帳戶之票據並無債信不佳情況，益徵其於
    借款之初，並無意圖為自己不法所有之詐欺犯意，自難以被告交付之支票屆期未
    獲兌現，及被告未及時清償，即推定被告向告訴人借款之初，為有詐欺之犯意。
    又被告於本院中坦承本件債務存在，並表示願設法清償借款，且於本院中當庭先
    償付一萬元與告訴人收受，益證被告對該筆借款無不法所有之意圖。另按刑事被
    告依法不負自證無罪之義務，被告雖無法提出遭人欠債之資料供調查，惟揆之最
    高法院三十年上字第一八三一號判例所示：「認定犯罪事實應依證據，為刑事訴
    訟法所明定，故被告否認犯罪事實所持之辯解，縱屬不能成立，仍非有積極證據
  足以證明其犯罪行為，不能遽為有罪之認定。」之意旨，於別無積極證據之情形
    下，當不得違反刑事訴訟法第一百五十四條之規定，以債務不履行之狀態，推定
    被告自始具有犯罪意圖而轉令其提出有利於己之反證。本件既查無足以證明被告
    犯罪之積極證據，應認本案爭執僅屬因借貸引起之民事債務糾紛。原審因而為被
    告無罪之諭知，核無不合，檢察官上訴意旨仍執陳詞，指摘原判決不當，為無理
    由，應予駁回。
據上論斷，應依刑事訴訟法第三百六十八條，判決如主文。
本案經檢察官董明正到庭執行職務。
中    華    民    國      九十      年       九       月      二十八    日
                              臺灣高等法院高雄分院刑事第八庭
                                  審判長法官  郭雅美
                                        法官  張盛喜
                                        法官  莊飛宗
右正本證明與原本無異。
不得上訴。
                                      書記官  張明賢
中    華    民    國      九十      年       十       月      三        日
Ｋ


司法院資訊處製作；財團法人民間司法改革基金會備份。
